臺灣臺北地方法院刑事判決
110年度訴字第479號
公  訴  人  臺灣臺北地方檢察署檢察官
被      告  賴慶松



上列被告因家庭暴力罪之傷害案件，經檢察官提起公訴（110年
度偵緝字第100號），本院判決如下：
    主  文
丙○○犯傷害罪，處拘役叁拾日，如易科罰金，以新臺幣壹仟元折
算壹日。
    事  實
一、丙○○係乙○○配偶之表兄，2人間具有家庭暴力防治法第3條第
    4款之家庭成員關係。其等於民國109年4月10日20時30分許
    ，在臺北市○○區○○街00號乙○○所經營豆製品店內，因乙○○向
    丙○○借用直銷點數未遵期返還，而發生爭執，丙○○基於傷害
    他人身體之犯意，踹開店內小桌子起身後，手持豆漿瓶朝乙○○臉部揮擊，致乙○○受有鼻部破皮、唇內破皮之傷害。
二、案經乙○○訴由臺北市政府警察局信義分局報告臺灣臺北地方
    檢察署（下稱臺北地檢署）檢察官偵查起訴。
    理  由
壹、程序方面
    被告以外之人於審判外之言詞或書面陳述，除法律有規定者
    外，不得作為證據，刑事訴訟法第159條第1項定有明文。又
    被告以外之人於審判外之陳述，雖不符刑事訴訟法第159條
    之1至第159條之4之規定，而經當事人於審判程序同意作為
    證據，法院審酌該言詞陳述或書面陳述作成時之情況，認為
    適當者，亦得為證據；當事人、代理人或辯護人於法院調查
    證據時，知有同法第159條第1項不得為證據之情形，而未於
    言詞辯論終結前聲明異議者，視為有前項之同意，刑事訴訟
    法第159條之5定有明文。查檢察官、被告丙○○於本院行準備
    程序時，對本判決以下引用之證據資料，均同意有證據能力
    （見本院110年度訴字第479號卷一第33至35頁），且於言詞
    辯論終結前，均未就本院經調查採用之證據，主張有刑事訴
    訟法第159條第1項不得為證據之情形，本院復審酌各該證據
    作成時之情況，尚無違法不當之情形，且與待證事實具有關
    聯性，認以之作為證據應屬適當，揆諸上揭規定，應有證據
    能力。
貳、實體方面
一、上開事實，訊據被告矢口否認有何犯行，辯稱：伊與告訴人
    爭執時，告訴人作勢要打伊的時候伊踢了一腳，是防衛，伊
    沒有用豆漿瓶攻擊告訴人，且現場空間狹小，也未能直接再
    攻擊告訴人云云。惟查：
  ㈠上揭犯罪事實，業據證人即告訴人乙○○證稱：當時現場只有3
    個人，包含伊、被告及證人甲○○，都一起經營直銷，因為伊
    欠被告直銷點數，所以引起爭執，被告旋即用腳踹桌子，隨
    即走過來拿喝剩下的塑膠豆漿瓶，拿起就往伊臉上砸等等(
    見本院卷二第87至91頁)。核與證人甲○○於本院審理時證稱
    ：伊與被告及告訴人在案發現場討論直銷點數的問題，伊坐
    在被告的對面，告訴人坐在另一桌，伊有看到被告有拿豆漿
    瓶揮一下，並朝告訴人方向的正前方從上方揮，豆漿好像就
    灑出來，於是伊把被告拉到門口，回來後就看到告訴人的鼻
    子有流血，之後告訴人說要去醫院，我們就結束聚會，後來
    看告訴人的鼻子上方到兩眼中間這個部位有出血等等(見本
    院卷二第95至102頁)大致相符，並有家庭暴力事件驗傷診斷
    證明書在卷可參(見偵卷第13頁)，堪認屬實。又證人甲○○雖
    證稱被告曾拿著豆漿瓶揮，但伊覺得沒有打到告訴人，不然
    告訴人會叫云云，惟其事後既見告訴人之鼻子上方到兩眼中
    間這個部位有出血之新傷，且此傷勢核與前開驗傷診斷書所
    記載之面部傷害位置為唇內及鼻子等部位受有傷害之結果相
    符，足認被告確有攻擊告訴人致傷之情。證人甲○○前開推測
    之詞，自無足採。被告否認揮舞豆漿瓶攻擊告訴人，但與前
    開事證不符，所辯顯不足採。
　㈡綜上所述，本案事證明確，被告之犯行已堪認定，應予依法
    論科。　
　二、論罪科刑
　㈠按家庭暴力防治法所稱家庭暴力，係指家庭成員間實施身體
　　、精神或經濟上之騷擾、控制、脅迫或其他不法侵害之行為
　　；所稱家庭暴力罪，係指家庭成員間故意實施家庭暴力行為
　　而成立其他法律所規定之犯罪，家庭暴力防治法第2條第1款
　　、第2款分別定有明文。查本件被告與告訴人為四親等以內
    之旁系姻親關係，具有同法第3條第4款所稱之家庭成員關係
    ，即告訴人配偶之祖父與被告母親為收養之父女關係，此有
    臺北○○○○○○○○○110年10月6日北市信戶資字第1106009302號
    函在卷可參(見本院卷二第51至61頁)，且被告對告訴人故意
    實施身體上不法侵害之傷害行為，故被告所為該當同法所稱
    之家庭暴力罪，惟因同法對於家庭暴力罪並無科處刑罰之規
    定，依刑法予以論罪科刑即可。是核被告所為，係犯刑法第
    277條第1項之傷害罪。
  ㈡爰審酌被告因細故與告訴人發生口角，竟不思理性解決糾紛
    ，率然以上開方式傷害告訴人，致其受有前開傷害，所為實
    屬不該，又斟酌被告矢口否認犯行，迄今未能達成和解，犯
    後態度難認良好，兼衡被告之素行、犯罪動機、目的、手段
    、所生之損害，自陳之學歷、經歷、家庭經濟狀況之生活狀
    況等一切情狀（見本院卷二第109頁），量處如主文所示之
    刑，並諭知如易科罰金之折算標準。
　㈢另公訴意旨認被告於上開時、地，以腳踹店內小桌子時，亦
    有使該桌子撞擊告訴人下腹部，導致告訴人後退時脊椎撞擊
    到門，而受有背部脊椎部疼痛之傷害行為。就此部分被告固
    不否認有告訴人所指，因其腳踢桌子而使告訴人撞到門之情
    形，惟依告訴人提出之急診病例及家庭暴力事件驗傷診斷書
    所記載，除背部標示為疼痛之外，並未見其他傷勢(見本院
    卷一第45至46頁、第51至52頁)，且經本院依職權函詢臺北
    市立聯合醫院之結果，針對疼痛部分之記載，係依病人即告
    訴人主訴所為之記載，即顯非得作為被告客觀上受有傷害之
    證明。遑論告訴人於本院證稱其是撞到左後背及左側骨盆(
    見本院卷二第92頁)，亦與診斷證明書所示疼痛部位在臂部
    正上方中間位置不符，更難認有此部分之傷害結果。此外，
    復無其他證據足資認定告訴人因被告踢桌子致其撞擊玻璃門
    而受傷，自難認被告前開踢踹行為亦構成傷害犯行，就此部
    分本應為無罪之諭知，然起訴意旨認此部分與前揭有罪部分
    係屬實質上一罪之關係，爰不另為無罪之諭知，附此敘明。
據上論斷，應依刑事訴訟法第299條第1項前段，刑法第277條第1
項，刑法第41條第1項前段，刑法施行法第1條之1第1項、第2項
前段，判決如主文。
本案經檢察官吳文琦提起公訴，檢察官林秀濤到庭執行職務。
中　　華　　民　　國　　110 　年　　12　　月　　1 　　日
　　　　　　　　　刑事第八庭    審判長法　官　解怡蕙
　　　　　　　　                      法  官　楊世賢
　　　　　　　　　                    法  官  許凱傑
以上正本證明與原本無異。
如不服本判決應於收受送達後20日內向本院提出上訴書狀，並應
敘述具體理由；其未敘述上訴理由者，應於上訴期間屆滿後20日
內向本院補提理由書（均須按他造當事人之人數附繕本）「切勿
逕送上級法院」。
　　　　　　　　　　　　　　　      　書記官　許翠燕
中　　華　　民　　國　　110 　年　　12　　月　　2 　　日
附錄本案論罪科刑法條全文：
中華民國刑法第277 條
傷害人之身體或健康者，處5 年以下有期徒刑、拘役或50萬元以
下罰金。
犯前項之罪，因而致人於死者，處無期徒刑或7 年以上有期徒刑
；致重傷者，處3 年以上10年以下有期徒刑。